臺灣花蓮地方法院民事簡易判決
111年度花簡字第252號
原      告  彭惠美
            彭雅惠
共      同
訴訟代理人  陳昭文律師
被      告  林秀琴
上列當事人間請求遷讓房屋事件，本院於中華民國111年6月2日
言詞辯論終結，判決如下：
    主  文
被告應將門牌號碼花蓮縣○○鄉○○路○段00號房屋遷讓返還予原告
。
被告應給付原告新臺幣24,000元，及自民國111年2月12日起至遷
讓返還前項房屋之日止，按月給付原告新臺幣8,000元。
訴訟費用新臺幣3,200元由被告負擔。
本判決第一項得假執行；但被告如以新臺幣296,400元為原告預
供擔保，得免為假執行。
本判決第二項前段得假執行。但被告如以新臺幣24,000元為原告
預供擔保，得免為假執行。
本判決第二項後段就到期部分得假執行。但被告就到期部分如每
期以新臺幣8,000元為原告預供擔保，得免為假執行。
    事實及理由
一、原告主張：
　㈠伊多年前即將門牌號碼花蓮縣○○鄉○○路○段00號房屋（下稱系
    爭房屋）出租與被告，兩造未訂立書面租賃契約，歷年來均
    由被告至原告彭雅惠住處將租金交付與原告彭惠美或原告彭
    雅惠，然被告於民國110年4月起即未給付租金，經兩造協商
    後另於110年9月12日重新簽訂租約，約定由被告承租系爭房
    屋，租期自110年10月1日起至113年9月30日止，每月租金新
    臺幣（下同）8,000元，被告應自110年10月1日起，按月於
    每月1日前給付租金（下稱系爭租賃契約），並由原告彭惠
    美之配偶即訴外人簡錦添另於空白紙張上謄寫其設於中國信
    託銀行鳳山分行帳號並交付與被告以按月給付租金。詎被告
    簽訂系爭租約後仍舊未給付租金，連續110年10月、11月、1
    2月份租金均屆期未給付，遲付租金總額已逾2個月。伊等於
    110年12月6日以存證信函催告限期10日內給付欠租，郵務機
    關於110年12月8日在被告住處張貼招領通知，被告亦未至郵
    務機關領取致信件遭退回。被告欠租經催告後限期屆滿仍未
    給付，迄至伊等提起本件訴訟日止，已逾30日，爰以本件起
    訴狀繕本送達為終止系爭租賃契約之意思表示。綜上，被告
    應給付系爭租賃契約終止前所欠繳之租金即110年10月、11
    月、12月份租金24,000元；又兩造之租賃契約既經終止，被
    告即屬無權占有系爭房屋，並受有相當於每月租金8,000元
    之相當租金不當得利。
  ㈡伊等交付中國信託銀行鳳山分行帳號與被告時，均有家人在
    場親自見聞，不容被告恣意否認。退步言之，縱認（假設語
    ）伊等未交付上開銀行帳號資料與被告，然系爭租約並未約
    定清償地，依最高法院判決意旨，本件租金債務係伊住所地
    為清償地，被告於本件起訴前均未給付任何租金與伊，亦未
    曾至伊住所地表示要清償租金債務，自應負給付遲延責任。
    又被告遲延給付110年10月到110年12月租金，伊等於110年1
    2月6日以存證信函催告被告限期10日内給付欠租，被未受領
    ，由郵務機關製作存證信函招領通知，被告無客觀上不能領
    取之正當理由竟未領取致遭郵務機關以逾期招領為由退回存
    證信函，依最高法院大法庭意旨，足認伊等催告被告限期給
    付租金之意思表示已達被告而生效，被告既未遵期給付遲延
    租金，伊等依系爭租賃契約、民法第440條第1項、民法440
    條第2項，以本件起訴狀繕本終止系爭租約並請求被告返還
    房屋，實屬有據等語。並聲明：如主文第1項、第2項所示。
    　
二、被告則以：伊不同意返還房屋，因為租約還沒有到期。原告
    也沒有附上帳號、電話，所以伊沒有辦法把房租給他，而且
    他給伊的存證信函也寫錯住址，所以伊收不到。伊也有寄送
    存證信函給原告，但都沒有回應。伊想繼續住在這個地方，
    伊願意繼續承租。伊否認證人之證詞，簽約不是到庭的原告
    彭惠美，當天到場的彭惠美先生也非今日作證之人等語，資
    為抗辯。並聲明：原告之訴駁回。
三、本院之判斷：
　㈠按承租人應依約定日期，支付租金。承租人租金支付有遲延
    者，出租人得定相當期限，催告承租人支付租金，如承租人
    於其期限內不為支付，出租人得終止租約；租賃物為房屋者
    ，遲付租金之總額，非達2個月之租額，不得依前項之規定
    ，終止租約，其租金約定於每期開始時支付者，並應於遲延
    給付逾2個月時，始得終止契約。承租人於租賃關係終止後
    ，應返還租賃物，民法第439條前段、第440條第1項、第2項
    及第455條前段分別定有明文。次按非對話而為意思表示者
    ，其意思表示，以通知達到相對人時，發生效力，民法第95
    條第1項本文定有明文；表意人將其意思表示以書面郵寄掛
    號寄送至相對人之住所地，郵務機關因不獲會晤相對人，而
    製作招領通知單通知相對人領取者，除相對人能證明其客觀
    上有不能領取之正當事由外，應認相對人受招領通知時，表
    意人之意思表示已到達相對人而發生效力，不以相對人實際
    領取為必要(最高法院109年度台上大字第908號裁定意旨參
    照)。又按無法律上之原因而受利益，致他人受損害者，應
    返還其利益；不當得利之受領人應返還之利益，如依其利益
    之性質不能返還者，應償還其價額，民法第179條前段、第1
    81條但書亦定有明文。復按無權占用他人房屋或土地者，依
    社會通常之概念，可能享有相當於租金之利益，並致所有人
    受有無法使用收益之損害，房屋或土地所有權人得請求占用
    人返還該利益（最高法院61年台上字第1695號判決意旨參照
    ）。所謂相當於租金之利益，係指因其本質上並非合法契約
    下所稱之租金，而僅係因占有人使用收益之結果，致所有人
    無法將之出租而收取租金，形同占有人受有相當於租金之利
    益，所有人則受有相當於租金之損害，故於認定占有人應返
    還之利益時，得以若占有人以承租方式占有使用時所應支出
    之租金為依據，則此項相當租金利益之認定，自可參酌原先
    出租時之租金額（臺灣高等法院109年上字第986號判決意旨
    參照）。
　㈡經查，本件原告主張被告於租賃期間遲交租金，至今已積欠1
    10年10月、11月、12月之租金未付等情，為被告所不爭執，
    足認原告主張被告欠租之事實為真；被告另辯稱原告未於系
    爭契約上記載連絡電話及匯款帳號致伊無從給付租金云云，
    然觀諸系爭租約之出租人電話欄位確有出租人連絡電話之記
    載無訛，匯款帳號則由簡錦添另行書寫於紙上提供被告匯款
    乙節，亦經證人簡錦添到庭具結證述明確在案，況此亦無從
    解免承租人給付租金之義務，被告所辯，洵不足採。被告積
    欠原告租金額達2個月以上，而原告於110年12月6日寄送系
    爭存證信函予被告，郵務機關於同年月8日將招領通知寄送
    至被告住址，有系爭存證信函之信封封面在卷可稽（卷第39
    -40頁），而被告迄未能證明其客觀上有何不能領取之正當
    事由，揆諸前揭最高法院裁定意旨，應認被告受招領通知時
    ，原告以系爭存證信函作為催告已到達被告而發生效力，不
    以被告實際領取為必要，故原告催告給付租金已於同年月8
    日到達被告而生效力，堪以認定。
　㈢被告向原告租賃房屋，已積欠租金逾2個月以上，經原告以存
    證信函之送達為催告，並以本件起訴狀繕本之送達為終止租
    約之意思表示，被告仍未履行，則原告依據前開規定終止租
    約後，請求被告遷讓返還系爭房屋及積欠之租金24,000元，
    自屬有據。再者，被告於系爭租約提前終止後仍無權占有系
    爭房屋，屬無法律上之原因而受有相當於租金之利益，致原
    告受有相當於租金之損害，並參之被告以每月租金8,000元
    向原告承租系爭房屋，有系爭租約在卷可憑，是原告請求被
    告自起訴狀繕本送達翌日即111年2月12日起至遷讓返還系爭
    房屋之日止，按月給付原告相當於租金8,000元之不當得利
    ，屬有理由，應併予准許。
四、綜上所述，原告本於租賃物返還請求權、系爭租約及不當得
    利之法律關係，聲明請求判決如主文第1項、第2項所示，為
    有理由，應予准許。
五、本件係就民事訴訟法第427條第2項第1款訴訟適用簡易程序
    所為被告敗訴之判決，依同法第389條第1項第3款規定，應
    職權宣告假執行，並依同法第392條第2項規定，依職權宣告
    被告為原告預供擔保，得免為假執行。
六、訴訟費用負擔之依據：民事訴訟法第78條。　　
中　　華　　民　　國　　111 　年　　6 　　月　　16　　日
                  花蓮簡易庭  法  官  李可文
以上正本係照原本作成。
如不服本判決，應於送達後20日內，向本院提出上訴狀（上訴狀
須表明上訴理由）並繳納上訴審裁判費；如於本判決宣示後送達
前提起上訴者，應於判決送達後20日內補提上訴理由書（均須按
他造當事人之人數附繕本）。
如委任律師提起上訴者，應一併繳納上訴審裁判費。
中　　華　　民　　國　　111 　年　　6 　　月　　16　　日
                              書記官  林政良